【裁判字號】    92,訴,51
【裁判日期】    920516
【裁判案由】    重傷害
【裁判全文】
台灣士林地方法院刑事判決                            九十二年度訴字第五一號
    公  訴  人  台灣士林地方法院檢察署檢察官
    被      告  甲○○
    指定辯護人  本院公設辯護人林龍輝
右列被告因重傷害案件，經檢察官提起公訴（九十一年度偵字第一二三四一號），本
院判決如左：
    主  文
甲○○傷害人之身體，處有期徒刑柒月。並於刑之執行完畢或赦免後，令入相當處所
，施以監護壹年陸月。扣案之硫酸壹瓶沒收。
    事  實
一、甲○○罹有「器質性妄想症」、「酒精依賴症」等精神性疾病，其精神狀態受長
    期酒精依賴及腦中風之影響，智力功能明顯受損，並對其配偶產生忌妒妄想，為
    精神耗弱之人。其於民國九十一年十二月二日下午三時許，在台北市○○區○○
    路三段一八九巷七十四號一樓其子乙○○住處，因前述疾病，酒後復產生忌妒妄
    想，懷疑其配偶丁○○在外結交男友，心生不滿，於丁○○在房內睡眠休息時，
    竟基於傷害之犯意，持其所有硫酸乙瓶，潑灑丁○○之頭額，致丁○○受有頭部
    及臉部二至三度灼傷、右眼角膜及結膜化學性灼傷、左頸及右肩二至三度灼傷、
    右前胸二至三度灼傷、雙側大腿及雙足及右下肢二至三度灼傷之傷害。乙○○聽
    聞丁○○之痛苦叫聲，連忙進入房內，出聲制止，並取下甲○○手上之硫酸，緊
    急將丁○○送醫，並報警處理，而扣得該瓶硫酸。
二、案經台北市政府警察局內湖分局報請台灣士林地方法院檢察署檢察官偵查起訴。
    理  由
一、右開事實業據被告甲○○坦承不諱（詳見本院九十二年二月二十六日訊問筆錄第
    三頁），核與被害人丁○○、證人即被告之子乙○○、丙○○所述情節相符，並
    有驗傷診斷書乙紙及相片二十張附卷可稽，故被告事證明確，犯行堪以認定。
二、按使人受重傷未遂與普通傷害之區別，應以加害時有無致人重傷之故意為斷。至
    於被害人受傷之部位以及加害人所用之兇器，有時雖可藉為認定有無重傷故意之
    心證，究不能據為絕對之標準，最高法院五十五年台上字第一七○三號判例可資
    參照。查本件被告與告訴人為夫妻，渠二人間並無仇隙，被告係因精神疾病，致
    有前述犯行，其無使告訴人受有重大不治或難治之傷害之犯意，業經告訴人供明
    在卷（詳見本院九十二年五月二日審判筆錄第三頁）。而證人即被告與告訴人之
    子乙○○亦證稱：「我父親喝酒才會有這種行為，他每天喝酒高粱酒配白開水，
    到下午才會有一點神智不清，一直喝到晚上睡覺。最近這幾年比較嚴重，叫他不
    要喝，也勸不聽，．．．當天他有酗酒，．．．喝酒之後神智不清，會亂說話，
    ．．．父親手上拿一瓶硫酸，我說『爸爸你不能這樣做』，他人就呆住了，我爸
    爸坐在床沿，我媽媽躺在床上．．．，他精神有問題」等語（詳見偵查卷第四十
    五頁、第四十六頁），顯見被告對其行為可能造成告訴人重大不治或難治傷害乙
    情，並無認識，經證人乙○○出聲制止，隨即停止，並陷於不知所措之狀態。參
    以，告訴人於偵查中供稱：「被告常常在床上潑糞，我與女兒常要清理很久。被
    告有病，希望送他到療養院」等語（詳見偵查卷第五十五頁），堪認被告罹有精
    神疾病，其對於外界事務之認識及判斷顯有障礙。且經本院送請行政院退除役官
    兵輔導委員會台北榮民總醫院鑑定被告行為時之精神狀態，結果認：被告罹有「
    器質性妄想症」、「酒精依賴症」等精神性疾病，其精神狀態受長期酒精依賴及
    腦中風之影響，智力功能明顯受損，並對其配偶產生忌妒妄想，有該院九十二年
    四月二十一日北總精字第○九二○○二三一五六號函所附被告之精神鑑定報告書
    一件附卷可稽，足認被告因受前述精神疾病之影響，使其對於其行為喪失正確判
    斷能力，其所以持硫酸潑告訴人，係出於忌妒妄想，其僅意識到告訴人將受到傷
    害，但對於其可能造成告訴人重大不治或難治傷害乙情，並無認識，被告並無重
    傷害之犯意甚明，核其所為係犯刑法第二百七十七條第一項之傷害罪。公訴人以
    同法第二百七十八條第一項之重傷罪起訴，容有未洽，起訴法條應予變更。又被
    告罹有前述精神性疾病，其精神狀態受長期酒精依賴及腦中風之影響，智力功能
    明顯受損，並對其配偶產生忌妒妄想，已如前述，被告行為人之思考判斷及控制
    能力均遜於一般人，其為精神耗弱之人，茲依刑法第十九條第二項減輕其刑。爰
    審酌被告與告訴人間係夫妻關係，其於告訴人睡眠休息時潑灑硫酸，告訴人身體
    因此受有前述傷害外，其內心深處更有莫名之苦痛與恐懼。再告訴人之臉部、頸
    部、手臂等處雖仍留有化學性灼傷所造成之疤痕，有卷附照片可參，然告訴人經
    診治後，醫師表示該等疤痕如經整型、換膚，即可回復原狀乙情，亦經告訴人陳
    述在卷（詳見前揭審判筆錄第三頁），是依照目前整容醫學水準，告訴人前述傷
    害尚未達重大不治或難治傷害之程度亦明。並參酌被告年近七十二歲高齡，未受
    教育，不識字，智識程度不高，其因前述精神疾病致有本件犯行，屬精神衛生法
    上之嚴重病人，應協助就醫，亦有前揭鑑定報告可據，顯見本件被告犯罪主因肇
    於精神疾病，其有接受治療之必要，刑罰對其所能收之矯治效果不大。且告訴人
    現已原諒被告，不願追究被告刑責，已經其陳述在卷（詳見前揭審判筆錄第三頁
    ），其與證人乙○○、丙○○等家人自本件偵查時起，迭以被告年事已高，長期
    禁錮於監獄系統，其身心狀態恐生嚴重問題為由，請求從輕量刑，俾被告早日進
    入醫療體系接受適當之治療，有卷附資料可稽（詳見偵查卷第三十七頁、第四十
    七頁、第四十八頁、第五十六頁、本院九十二年二月二十六日訊問筆錄第五頁、
    第六頁）及被告坦承犯行，態度良好等一切情狀，量處如主文所示之刑，併依刑
    法第八十七條第二項之規定，諭知被告於刑之執行完畢或赦免後，令入相當處所
    ，施以監護一年六月。
三、扣案之硫酸乙瓶，係供犯罪所用之物且為被告所有，業據被告及證人乙○○供明
    在卷，爰依刑法第三十八條第一項第二款之規定沒收。
四、據上論斷，應依刑事訴訟法第二百九十九條第一項前段、第三百條，刑法第二百
    七十七條第一項、第十九條第二項、第八十七條第二項、第三十八條第一項第二
    款，罰金罰鍰提高標準條例第一條前段、第二條，判決如主文。
本案經檢察官江林達到庭執行職務
中      華      民      國     九十二     年      五     月十六    日
                                      台灣士林地方法院刑事第三庭
                                          法  官  姜  麗  香
右正本證明與原本無異。
如不服本判決，應於判決送達後十日內，向本院提出上訴狀。
                                          書記官  陳  玉  珍
中      華      民      國     九十二     年      五     月     十九    日
附錄本案論罪科刑法條全文：
中華民國刑法第二百七十七條：
   (普通傷害罪)
  傷害人之身體或健康者，處三年以下有期徒刑、拘役或一千元以下罰金。
  犯前項之罪因而致人於死者，處無期徒刑或七年以上有期徒刑；致重傷者，處三年
  以上十年以下有期徒刑。


司法院資訊處製作；財團法人民間司法改革基金會備份。
